臺灣臺北地方法院民事判決　　　　　　　　95年度訴字第82號
原　　　告　申○○
訴訟代理人　牛湄湄律師
被　　　告　戊○○
　　　　　　丁○○
　　　　　　庚○○
　　　　　　丑○○
　　　　　　寅○○
　　　　　　癸○○
　　　　　　乙○○
　　　　　　壬○○
　　　　　　辛○○
　　　　　　亥○○
　　　　　　宇○○
　　　　　　未○○
　　　　　　午○○
　　　　　　巳○○
　　　　　　辰○○
　　　　　　酉○○
　　　　　　甲○○
　　　　　　戌○○○
共　　　同
訴訟代理人　吳忠德律師
被　　　告　子○○
　　　　　　卯○○Li-Ch.
　　　　　　　　　　　　A.9.
　　　　　　丙○○
　　　　　　地○○(CHUNG.
　　　　　　　　　　　　000.
　　　　　　天○○
　　　　　　己○○○
上列當事人間分割共有物事件，本院於民國96年1月10日言詞辯
論終結，判決如下：
    主  文
兩造共有台北市○○區○○段3小段186地號土地（面積7平方公
尺）准予變價，所得價金並依附表所示應有部分比例分配之。
訴訟費用由兩造依附表應有部分所示之比例負擔。
    事實及理由
一、本件被告子○○、卯○○、丙○○、地○○、己○○○經合
    法通知，未於言詞辯論期日到場；被告天○○未於最後言詞
    辯論期日到場，核皆無民事訴訟法第386條所列各款情形，
    爰依原告之聲請，由其一造辯論而為判決。
二、原告主張：坐落台北市○○區○○段3小段186地號土地（下
    稱系爭土地），面積僅7平方公尺，地形不完整，為無法獨
    立興建之畸零地，伊應有部分為4/5，其餘應有部分1/5則由
    周益川之繼承人及再轉繼承人即被告所公同共有，茲因被告
    天○○不同意協議分割，爰依民法第823條第1項前段、第82
    4條第2項規定，訴請將系爭土地予以便價分割等情。並聲明
    ：兩造共有系爭土地准予變價，所得價金並依附表所示應有
    部分比例分配之。
三、被告方面：
（一）被告子○○、卯○○、丙○○、地○○、己○○○未於言
      詞辯論期日到場，亦未提出書狀，作何聲明或陳述。
（二）被告戊○○、丁○○、庚○○、丑○○、寅○○、癸○○
      、乙○○、壬○○、辛○○、亥○○、宇○○、未○○、
      午○○、巳○○、辰○○、酉○○、甲○○、戌○○○同
      意原告主張變價分割。
（三）被告天○○於最後言詞辯論期日未到場，據其以前辯論及
      所具書狀，則以：系爭土地應有部分4/5之原共有人周維
      彬等10人，欲出售其應有部分時，曾以存證信函通知伊依
      土地法第34條之1之規定行使優先承買權，伊委由律師函
      覆願意以同等條件優先承買，詎之後周維彬等10人拒絕出
      售予伊，並與廖石、原告虛偽贈與，將渠等應有部分贈與
      原告，使原告前往地政機關辦理土地所有權移轉登記，侵
      害伊之優先承買權，伊對渠等提出損害債權罪之刑事告訴
      （臺灣台北地方法院檢察署94年度偵字第17829號）及訴
      請周維彬移轉所有權登記（本院94年度北簡字第13659號
      ），原告取得周維彬等人移轉應有部分，其正當性及合法
      性存疑，不應提起本件分割之訴等語，資為抗辯。並聲明
      ：原告之訴駁回。
四、查原告主張系爭土地為兩造共有，面積僅7平方公尺，地形
    不完整，為無法獨立興建之畸零地，原告應有部分為4/5，
    其餘應有部分1/5則由周益川之繼承人及再轉繼承人即被告
    所公同共有等事實，業據提出系爭土地登記謄本、周益川之
    繼承人系統表及應繼分明細表、地籍圖為證，並為被告戊○○、丁○○、庚○○、丑○○、寅○○、癸○○、乙○○、
    壬○○、辛○○、亥○○、宇○○、未○○、午○○、巳○○、辰○○、酉○○、甲○○、戌○○○所自認；而被告子
    ○○、卯○○、丙○○、地○○、己○○○不於言詞辯論期
    日到場爭執，亦未提出書狀作何答辯，依民事訴訟法第280
    條第3項準用同條第1項規定，視同渠等對原告主張之事實為
    自認。綜上，堪認原告主張之上開事實為真實。
五、被告天○○雖辯稱原告取得周維彬等人移轉應有部分，侵害
    伊優先承買權，其合法性存疑，不應訴請分割系爭土地云云
    。惟按共有人出賣其應有部分時，依土地法第34條之1第4項
    規定，他共有人固得以同一價格優先承購，惟此僅有債權效
    力，倘就應有部分之買賣雙方經辦畢所有權移轉登記，共有
    人即不得本於該規定請求塗銷該買賣雙方之所有權移轉登記
    及將該應有部分出賣登記移轉於伊（最高法院66年台上字第
    1530號、68年台上字第3141號判例意旨參照）。查系爭土地
    應有部分4/5之原共有人周維彬等人將其應有部分贈與原告
    ，並經辦畢所有權移轉登記等情，為兩造所不爭，並有系爭
    土地登記資料、臺灣台北地方法院檢察署檢察官94年度偵字
    第17829號不起訴處分書、本院台北簡易庭94年度北簡字第1
    3659號判決書在卷可稽，準此，縱認天○○就周維彬等人出
    售應有部分有優先承購權，周維彬等人既將其應有部分贈與
    原告並辦畢所有權移轉登記，天○○即不得主張渠等間之贈
    與、移轉行為為無效而訴請塗銷登記。又被告天○○對包含
    原告在內等人告訴涉嫌損害債權罪之偵查案件，經臺灣台北
    地方法院檢察署檢察官以94年度偵字第17829號為不起訴處
    分；天○○訴請周維彬移轉所有權登記之民事事件，亦經本
    院台北簡易庭以94年度北簡字第13659號判決伊敗訴在案，
    有該不起訴處分書及判決書在卷可稽。足見天○○辯稱原告
    取得周維彬等人移轉應有部分不合法云云，為不可採。另按
    共有物依其使用目的並非不能分割，而又未有不分割之期約
    者，各共有人自得隨時請求分割。被告天○○雖反對分割，
    卻未能舉證證明系爭土地有何依使用目的不能分割之情形，
    亦無提出共有人間定有不分割之約定，則原告身為共有人，
    請求分割共有物，應為准許。
六、按共有物分割之方法不能協議決定者，法院得由任何共有人
    之聲請，命為以原物分配於各共有人，或變賣原物為價金之
    分配（民法第824條第2項、第3項規定；及最高法院50年台
    上字第919號判例意旨參照）。又法院裁判分割共有物，定
    其分配，應兼顧全體共有人之利益，斟酌各共有人之利害關
    係並共有物之性質、價格、利用價值及經濟效用決之（最高
    法院84年度台上字第1538號判決意旨參照）。查系爭土地面
    積僅7平方公尺，地形不完整，為無法獨立興建之畸零地，
    為兩造所不爭，並有地籍圖在卷可稽，足見系爭土地若依兩
    造應有部分比例為原物分割時，原告僅分得5.6平分公尺，
    其餘24位被告公同共有更僅有1.4平分公尺，土地分割太細
    ，使用價值大為降低。準此，本院審酌上情及系爭土地性質
    、及分割後之經濟效用，認系爭土地若為原物分割，對於兩
    造顯屬不利，自應以「變價分割」為允當。
七、綜上所述，原告依民法第823條第1項前段規定，訴請就系爭
    土地為分割，為有理由，本院依該土地性質及分割後之經濟
    效用等情形，認以變價分割為當，爰判決如主文第1項所示
    。
八、本件為判決基礎之事證已明，兩造所為之其他主張、陳述並
    所提之證據，經審酌後，認均與本件之結論無礙，不再一一
    論述，併予敘明。
九、據上論結，本件原告之訴為有理由。依民事訴訟法第385條
    第1項前段、第80條之1、第85條第1項但書，判決如主文。
中　　華　　民　　國　　96　　年　　 1　　月　　24　　日
                      民事第六庭    法　官　曾部倫
以上正本係照原本作成
如對本判決上訴，須於判決送達後20日內向本院提出上訴狀
中　　華　　民　　國　　96　　年　　1 　　月　　25　　日
                                    書記官  謝梅琴
